最高法院民事判決　　　　　　　　　　　　　　　八十八年度台上字第二五六五號
　　上　訴　人　壬 ○ ○
　　訴訟代理人　彭 令 占律師
　　被 上訴 人　辛○○○
　　　　　　　　乙 ○ ○
　　　　　　　　丙 ○ ○
　　　　　　　　丁 ○ ○
　　　　　　　　戊 ○ ○
　　　　　　　　己 ○ ○
　　　　　　　　甲 ○ ○
　　　　　　　　庚 ○ ○
　　共　　　同
　　訴訟代理人　廖 國 昌律師
右當事人間請求損害賠償事件，上訴人對於中華民國八十七年九月九日台灣高等法院
第二審更審判決（八十六年度上更(一)字第八五號），提起上訴，本院判決如左：
    主  文
上訴駁回。
第三審訴訟費用由上訴人負擔。
    理  由
本件上訴人主張：伊於民國六十九年一月二十四日向被上訴人之被繼承人張良生（於
第二審更審程序中死亡，由其繼承人即被上訴人承受訴訟）預購坐落台北市○○區○
○段木柵小段三七一、三六三、三五四之一地號土地上之Ｂ型二十二號房屋及其基地
（下稱系爭房地），總價款新台幣（下同）三百萬元，並已給付五十萬元，詎張良生
竟未依約興建房屋，而將工程轉讓他人另行興建出賣，伊乃依法解除買賣契約，而以
系爭房地之現值九百八十萬元，按上開已付價金占買賣價金之比例計算損害，伊受有
一百六十三萬三千三百元之損害等情，爰本於民法第二百六十條之規定，求為命被上
訴人如數給付及加付遲延利息之判決。
被上訴人則以：伊之被繼承人張良生並未與上訴人訂定買賣契約，況雙方間縱訂有買
賣契約，上訴人之請求權亦罹於十五年時效而消滅，且上訴人買受系爭房地，並無既
定之計劃，土地漲價又非其預期之利益，上訴人請求賠償損害一百六十三萬三千三百
元，要無依據等語，資為抗辯。
原審審理結果，以：上訴人主張與張良生就系爭房地訂有買賣契約之事實，固據提出
買賣契約為證，惟查其真正為被上訴人所否認，且其上之「張良生」簽名，經與張良
生與訴外人范德安所訂不動產買賣契約書及上訴人未否認真正之協議書上簽名比對結
果，亦非張良生之筆跡。又上訴人主張用以給付買賣價金五十萬元之支票二紙，經查
其中以中國商業銀行延平分行為付款人，面額三十萬元之支票乙紙，係由福欣建設股
份有限公司（下稱福欣公司）帳戶提示，有台灣省合作金庫松江支庫函可稽，而以台
北銀行中山分行為付款人之另紙支票，則無該紙支票，亦有台北銀行中山分行函可按
，可見買賣價金並非由張良生收取。雖證人即上訴人之訴訟代理人彭令占律師證稱：
上訴人係與地主之一張良生訂立買賣契約，但同時謂其於訂約時不在場，且該證人係
於建商倒閉，訂購戶組成協建委員會後，始受該委員會之委任為法律顧問，亦為兩造
所是認，故證人彭令占律師顯未見聞上訴人訂購系爭房地之事，其證言即難作為有利
於上訴人認定之證明。另同為上訴人之原審訴訟代理人黎欽財在原審所為有利於上訴
人之陳述，並無證據以實其說，且依張良生答覆上訴人信函所發之存證信函，張良生
原即否認有出售系爭房地予上訴人，而與之訂立買賣契約之事實，是上訴人主張張良
生曾承認出售系爭房地云云，顯與事實不符。如前所述，證人彭令占律師既於建商倒
閉後，方受協建委員會之委任為法律顧問，對於系爭房地如何銷售自未見聞，且該證
人於第一審及原審均受上訴人之委任為訴訟代理人，與本件訴訟顯有利害關係，自難
徒憑其在原審前審所證：地主分得之房屋係委託建商福星建設股份有限公司（下稱福
星公司）出賣等語，認定系爭房地係張良生委託建商銷售。況由被上訴人所提數份張
良生與其他訂購戶訂立之買賣契約記載以觀，張良生均係親自簽約、簽收價款，而由
福星公司負責人徐兩福為見證人，與系爭買賣契約係由他人以張良生名義簽名者不同
，亦無從認定系爭買賣契約係建商經張良生授權，以張良生名義訂立。至於上訴人提
出之報紙廣告，則僅能證明福欣公司、萬家興建設公司曾於報紙刊登廣告銷售「嘉華
別墅」，並不能證明張良生就其分得之房屋亦委託該等公司銷售。次查，前揭報紙廣
告僅係建商銷售房屋之廣告，並未表明其代理地主出售房地，自難認張良生明知建商
以其代理人之名義與人訂約，而謂其應負表見代理之授權人責任。又張良生與協建委
員會訂立之協議書，固載有「由甲方（即張良生）撥出，經萬家興盜賣房屋八戶，給
乙方（即協建委員會）收款，作為上開費用」，然張良生否認系爭房地係上述八戶房
屋之一，且上訴人聲請原審命被上訴人提出張良生與福星公司訂立之合建契約及原始
分配圖，以證明系爭房屋係張良生分得，亦因福星公司係於六十七年間與張良生等地
主合建，距今已二十年，有該公司出具之拋棄聲明書可憑，其間又發生福星公司倒閉
，合建案數度更易，被上訴人謂未保有原合建契約及原始配置圖，與情理尚無違背，
故其不提出是項文書難認無正當理由，自無從依民事訴訟法第三百四十五條規定，認
上訴人之主張為真實；又原審向台北市政府工務局調閱福欣公司於六十八年間申請之
建造執照，其內所附建築平面圖之房屋坐落與配置，與上訴人所提契約書之附圖並不
相同，亦無從自該建築平面圖獲悉系爭房地係由何人分得。是以上開協議書之記載，
自不足採為張良生明知福星公司以其代理人名義與上訴人訂立買賣契約，或承認福星
公司無權代理行為之證明。綜上所述，上訴人主張與張良生間有系爭房地買賣關係存
在，即難採取。從而，上訴人以系爭買賣契約因張良生未能履行而解除為由，本於民
法第二百六十條之規定，請求被上訴人賠償損害一百六十三萬三千三百元及其遲延利
息，要屬無據，不應准許，為其心證之所由得，復說明上訴人其他主張及攻擊方法之
取捨意見。因而廢棄第一審所為被上訴人敗訴判決，改判駁回上訴人之訴，經核於法
並無違誤。上訴論旨，核係就原審取捨證據、認定事實之職權行使，指摘原判決不當
。上訴人執以提起上訴，聲明廢棄原判決，非有理由。
據上論結，本件上訴為無理由。依民事訴訟法第四百八十一條、第四百四十九條第一
項、第七十八條，判決如主文。
中      華      民      國    八十八    年      十      月    二十二    日
                              最高法院民事第七庭
                                  審判長法官  謝  正  勝
                                        法官  劉  福  來
                                        法官  吳  麗  女
                                        法官  陳  淑  敏
                                        法官  黃  義  豐
      右正本證明與原本無異
                                              書  記  官
中      華      民      國    八十八    年     十一     月      五      日
